臺灣桃園地方法院民事判決　　　　　　 100年度訴字第1511號
原　　　告　黃文鑫
訴訟代理人　周紫涵律師
被　　　告　陳柏誠
訴訟代理人　韓邦財律師
　　　　　　許惠君律師
上列當事人間請求給付票款事件，本院於民國100 年12月19日言
詞辯論終結，判決如下：
    主  文
原告之訴駁回。
訴訟費用由原告負擔。
    事實及理由
一、原告起訴主張：被告於民國97年5 月12日委請原告施作坐落
    桃園縣桃園市○○路445 號房屋之新建工程，兩造並於同日
    簽訂工程發包合約書。依工程發包合約書第15條(七)之約定，
    被告於使用執照完成時，應給付原告新臺幣（下同）2,476,
    000 元。嗣原告於97年11月21日完成申請使用執照，惟被告
    拒不依約付款，經原告分別於97年12月19日及98年1 月7 日
    以存證信函催討後，被告始於98年12月30日簽立欠款證明，
    並以其名義簽發發票日為98年12月30日、到期日為98年12月
    30日、發票金額2,476,000 元、票據號碼為CH681405之本票
    1 紙（以下簡稱：系爭本票）予原告，並表示會將工程款2,
    476,000 元儘速支付，惟被告迄今仍未給付，爰依法提起本
    件訴訟。並聲明：被告應給付原告2,476,000 元，及自支付
    命令送達翌日起至清償日止，按週年利率5 ％計算之利息。
二、被告抗辯稱：兩造固曾於97年5 月12日簽訂工程發包合約書
    ，惟原告於97年12月8 日無故停工，經被告發函催告，未獲
    原告回應，被告不得已乃於98年1 月6 日終止本件工程，並
    將後續未完成工程轉由其他包商施作，是被告並未積欠原告
    2,476,000 元之工程款。又原告提出之欠款證明及系爭本票
    上之「陳柏誠」之印章並非被告所有之印章，亦非被告所作
    成，是兩造間並無票據關係。並聲明：原告之訴駁回。
三、按當事人主張有利於己之事實者，就其事實有舉證之責任。
    但法律別有規定，或依其情形顯失公平者，不在此限。又私
    文書應由舉證人證其真正。民事訴訟法第277 條、第357 條
    前段分別定有明文。次按「支票為無因證券，僅就支票作成
    前之債務關係，無庸證明其原因而已。至該支票本身是否真
    實，即是否為發票人所作成，即應由支票債權人負證明之責
    ，此觀民事訴訟法第227 條規定之法理至明。」（最高法院
    50年台上字第1659號判例意旨參照）。再按「本票本身是否
    真實，即是否為發票人所作成，應由執票人負證明之責（參
    照本院50年台上字第1659號判例），故發票人主張本票係偽
    造，依非訟事件法第101 條第1 項規定，對執票人提起確認
    本票係偽造或本票債權不存在之訴者，應由執票人就本票為
    真正之事實，先負舉證責任。」〔最高法院65年度第6 次民
    庭庭長會議決議(一)決議意旨參照〕。末按「私文書之真正，
    如他造當事人有爭執者，則舉證人應負證其真正之責。」（
    最高法院47年台上字第1784號判例意旨參照）。
四、查，本件原告主張被告應給付伊2,476,000 元之事實，固據
    其提出欠款證明及系爭本票影本各1 紙為憑（見本院100 年
    度司促字第23357 號卷第15頁、第16頁），惟被告否認前開
    欠款證明及系爭本票上「陳柏誠」之印章係其所有，並辯稱
    該欠款證明及系爭本票亦非其作成。是依前開規定及說明，
    原告自應負舉證證明前開欠款證明及系爭本票為真正之責，
    惟原告並未舉證以實其說。從而，原告依前開欠款證明及系
    爭本票主張被告應給付2,476,000 元云云，洵屬無據。
五、綜上所述，本件原告依前開欠款證明及系爭本票提起本件訴
    訟，請求被告給付2,476,000 元，及自支付命令送達翌日起
    至清償日止，按週年利率5 ％計算之利息云云，為無理由，
    應予駁回。
六、本件事證已臻明確，兩造其餘之攻擊防禦方法，經本院斟酌
    後，認與判決結果不生影響，爰不一一加以論述，附此敘明
    。
七、據上論結，本件原告之訴為無理由，依民事訴訟法第78條，
    判決如主文。
中    華    民    國   100    年    12    月    30    日
                      民事第二庭  法  官  高明德
以上正本係照原本作成。
如對本判決上訴，須於判決送達後20日內向本院提出上訴狀。如
委任律師提起上訴者，應一併繳納上訴審裁判費。
中    華    民    國   100    年    12    月    30    日
                                  書記官  崔青菁